【裁判字號】    98,訴,352
【裁判日期】    980814
【裁判案由】    給付居間報酬
【裁判全文】
臺灣臺南地方法院民事判決               98年度訴字第352號
原      告    創華事業股份有限公司
法定代理人    甲○○
被      告    丁○○
兼訴訟代理人  戊○○
上列當事人間請求給付居間報酬事件，本院於民國98年7月23日
言詞辯論終結，判決如下：
    主  文
原告之訴及假執行之聲請均駁回。
訴訟費用新臺幣陸仟零陸拾元由原告負擔。
    事實及理由
一、原告起訴主張：
  (一)被告戊○○、丁○○於民國94年8月間與原告公司簽立興建
    大樓之合建契約同意書，由被告提供坐落台北市○○區○○
    段574、615地號土地（下稱系爭土地）。嗣因合建計畫不成
    ，被告又表示欲將系爭土地出售，委由原告代為尋找買主，
    並以總成交價百分之三作為佣金支付原告。
  (二)原告公司遂仲介斧安建設股份有限公司（下稱斧安公司）向
    被告購買系爭土地，買賣雙方並於95年11月間談妥土地價金
    為每坪新台幣（下同）750,000元，以斧安公司經理乙○○
    之名義買受，嗣候買賣雙方於96年4月間簽訂土地買賣契約
    ，惟因聯絡上問題，原告未於簽約當日到場，詎料，被告竟
    於事後拒不給付原告仲介費用。
  (三)民法第565條規定；「稱居間者，一方為他方報告訂約之機
    會或為訂約之媒介，他方給付報酬之契約。」，民法第568
    條第1項：「居間人，以契約因其報告或媒介而成立者為限
    ，得請求報酬。」。
  (四)原告與被告間就系爭土地事宜應係成立民法上居間契約，雖
    雙方為就此行諸書面，惟居間契約為不要式契約，原告與被
    告就仲介內容及仲介報酬合意時，契約即成立生效，依民法
    第568條第1項規定，原告仲介買方斧安公司與被告於96年4
    月間簽立買賣契約時，原告即得向被告請求仲介報酬，依兩
    造所成立居間契約之約定，被告應分別給付原告買賣總價金
    之百分之3之半數作為居間報酬即279,000元（18,603,750元
    ×3%÷2＝279,000），爰提起此訴訟請求之。
  (五)並聲明：1.被告丁○○應給付原告279,000，暨自起訴狀繕
    本送達之翌日起至送達日止，按週年利率百分之5計算之利
    息；2.被告戊○○應給付原告279,000，暨自起訴狀繕本送
    達之翌日起至送達日止，按週年利率百分之5計算之利息；
    3.原告願供擔保，請准宣告假執行。
二、被告則以：
  (一)被告剛開始有同意與原告口頭約定成立仲介契約，嗣後又拒
    絕。之後被告丁○○從英國讀書回國，自己上網尋找，因為
    住家附近有一家「青山郡」是斧安建設的，所以就找斧安公
    司。被告並沒有傳真予原告，是被告和斧安公司接洽後，被
    告有打算要買賣系爭土地，才請林代書計算，傳真是被告戊○○配偶傳送等語置辯。
  (二)並聲明：原告之訴駁回。
三、兩造不爭執事項：
  (一)對於本院卷第20頁之傳真紙所載形式上真正不爭執。
  (二)被告確實有將系爭土地賣予訴外人斧安公司。
四、本件經依民事訴訟法第270條之1第1項第3款規定，整理並協
    議簡化爭點為：
  (一)原告公司有無仲介被告與訴外人斧安公司就系爭土地所成立
    之買賣契約？
五、得心證之理由：
  (一)按稱居間者，謂當事人約定，一方為他方報告訂約之機會，
    或為訂約之媒介，他方給付報酬之契約，民法第565條規定
    。按當事人主張有利於己之事實者，就其事實有舉證之責任
    ，民事訴訟法第277條前段定有明文。本件原告主張其與被
    告間有口頭成立居間契約，約定原告仲介被告與訴外人就系
    爭土地達成買賣契約時，被告應給付原告總成交價百分之3
    作為居間報酬等情，有提出傳真等件為證，惟被告既否認兩
    造間有居間合意及報酬約定，依前揭舉證責任規定，原告應
    對其主張之居間合意及報酬約定之有利事實，負舉證責任。
  (二)經本院傳訊證人乙○○即斧安公司經理到庭具結後證稱：「
    （問：現在在何處工作？）斧安建設」、「（問：有無委託
    原告公司找土地）有，也有簽約，但委託時間已經結束」、
    「（問：被告二人直接跟你接洽買賣土地的事，是在原告公
    司委託之前還是之後？）是委託時間結束之後的事情」、「
    （問：在委託期間被告二人有無跟你談過買賣土地的事？）
    委託期間沒有」、「（問：在委託期間原告公司有無跟你談
    被告二人決定要賣土地的事？）在委託期間原告公司有跟我
    們說過很多件，但沒有確定」「（問：被告二人當初是如何
    跟你接洽？）是被告丁○○找到我們公司的，我是負責和他
    們簽約的人，他們如何找到我們公司我不清楚」「（問：被
    告二人的土地買賣從接洽到完成買賣，原告公司有無介入？
    ）在公司內我被告知要直接跟被告二人簽約，就我所知原告
    公司沒有介入」「（問：是原告公司介紹的，原告公司是否
    都會告知？）如果是原告公司介紹的，他們會偕同當事人到
    臺北或臺中公司來簽約」「（問：本件被告二人與你們簽約
    ，原告公司的人員有無在場？）沒有」等語在卷（見本院98
    年6月14日言詞辯論筆錄），是由證人乙○○上開證詞觀之
    ，被告與訴外人斧安公司接洽買賣系爭土地情事，發生於原
    告公司委託斧安公司之委託期間結束後，且若是原告公司介
    紹，原告公司會偕同契約當事人到臺北或臺中公司來簽約，
    然被告與訴外人斧安公司簽立系爭土地買賣契約時，原告公
    司人員並不在場，顯難認證人乙○○之證詞足為有利於原告
    之認定甚明。
  (三)又經本院傳訊證人丙○即斧安公司委任之代書，到庭具結後
    證稱：「（問：臺北市萬華區五七四、六一五地號土地，你
    有無受斧安公司與戊○○、丁○○的委任處理過戶的事情？
    ）有」、「（問：簽約時，有何人在場？）戊○○、丁○○
    （即賣方）及斧安公司的董事長」、「（問：如果有仲介公
    司介入，仲介公司人員才會在場，是嗎？）是」、「（問：
    本件是否有仲介公司介入？）是否有仲介公司介入我不知道
    」、「（問：如果仲介公司介紹的，都會帶買方去簽約，是
    嗎？）不一定，以斧安公司的案子，仲介都會帶賣方到斧安
    公司去簽約」等語在卷（見本院98年7月23日言詞辯論筆錄
    ），是由證人丙○上開證詞觀之，被告與訴外人斧安公司簽
    立系爭土地買賣契約時，原告並不在現場，且以斧安公司所
    接獲案件，仲介都會與賣方偕同至斧安公司簽約，是以，證
    人丙○之證詞顯難為有利於原告之認定甚明。
  (四)又原告聲稱與被告有口頭成立仲介契約云云，有提出傳真為
    證，然綜觀傳真內容，僅能證明代書就所計算之土地增值稅
    資料傳送予被告，並不能證明兩造有成立居間契約，故原告
    上開主張，並不足採。此外，原告並未提出其他證據證明兩
    造確有居間合意及報酬約定事實，自難認其此部分主張為真
    。
  (五)按居間人，以契約因其報告或媒介而成立者為限，始得請求
    報酬，民法第568條第1項規定甚明。綜上所述，原告既未證
    明兩造有達成居間合意及報酬約定，從而，原告主張依居間
    契約請求被告給付報酬，即屬無據，為無理由，應予駁回。
六、本件為判決之基礎已臻明確，兩造其餘之攻擊或防禦方法及
    未經援用之證據，經本院斟酌後，認為均不足以影響本判決
    之結果，亦與本案爭點無涉，自無逐一詳予論駁之必要，併
    此敘明。
七、又原告陳明願供擔保，請求宣告假執行，因其訴應予駁回，
    假執行聲請即失所附麗，爰併予駁回。
八、末按訴訟費用，由敗訴之當事人負擔；法院為終局判決時，
    應依職權為訴訟費用之裁判，民事訴訟法第78條及第87條第
    1項定有明文。經核本件應徵之第一審裁判費為6,060元，此
    有卷附之裁判費審核單及收據可稽，原告既受敗訴判決，應
    負擔上開訴訟費用，爰依前揭規定，併依職權確定之，附此
    敘明。
九、結論：原告之訴為無理由，依民事訴訟法第78條、第87條第
    1 項，判決如主文。
中    華    民    國    98    年    8     月    14    日
                  民事第二庭    法  官  侯明正
以上正本係照原本作成。
如對本判決上訴，須於判決送達後20日內向本院提出上訴狀。
中    華    民    國    98    年    8     月    14    日
                                書記官  程欣怡


司法院資訊處製作；財團法人民間司法改革基金會備份。
